【裁判字號】    97,上更(一),196
【裁判日期】    990205
【裁判案由】    違反商業會計法等
【裁判全文】
臺灣高等法院刑事判決             97年度上更(一)字第196號
上  訴  人  臺灣臺北地方法院檢察署檢察官
上  訴  人
即  被  告  丁○○
選任辯護人  張國清  律師
上列上訴人因被告違反商業會計法等案件，不服臺灣臺北地方法
院90年度訴字第610 號，中華民國93年5月7日第一審判決（起訴
案號：臺灣臺北地方法院檢察署89年度偵續一字第293 號），提
起上訴，本院判決後，經最高法院撤銷發回，本院更為裁判如下
：
    主  文
原判決撤銷。
丁○○商業負責人，共同連續以明知不實之事項，而填製會計憑
證，處有期徒刑柒月，減為有期徒刑參月又拾伍日。又共同連續
以明知不實之事項，而填製會計憑證，處有期徒刑捌月，減為有
期徒刑肆月。又犯稅捐稽徵法第四十七條第一款之逃漏稅捐罪，
處有期徒刑壹年貳月，減為有期徒刑柒月。應執行有期徒刑拾壹
月。
    事  實
一、丁○○係維昌營造有限公司（下稱維昌公司，原設於臺北縣
    板橋市○○○路63巷18號2樓，現設於臺北市○○路 ○段415
    號14 樓之1）董事長，為公司法、商業會計法上分別所稱之
    公司負責人及商業負責人，有據實填製會計憑證之義務。維
    昌公司於民國80年間承包臺灣省建築師會館興建大樓、黃木
    發等 7名大樓、臺中工業區花園住宅大廈新建工程、林口道
    路工程、中興橋三重端上下環河南路匣道有關模板工程，因
    固定人工不足，丁○○聘僱甲○○為工頭，並將其中部分地
    坪粉刷、雜項等工程囑請甲○○尋找工人，甲○○即與戊○○代為覓工施作，工人薪資由丁○○以現金支付。維昌公司
    因當年承包工程多，獲利頗豐，丁○○意圖為維昌公司逃漏
    營利事業所得稅，乃於80年間某日，與工頭甲○○協商，要
    求甲○○代為尋找人頭以供製作不實之工資清冊作為會計憑
    證報稅，甲○○乃與友人戊○○及丁○○達成協議，以每虛
    報新臺幣（下同）1萬元即由丁○○給付350元為代價，共同
    基於製作不實會計憑證之概括犯意聯絡，先由甲○○、戊○○二人取得如附表所示王張明等59人印章等物，連續多次製
    作不實之會計憑證即臨時工資清冊，以表示該工資清冊上之
    工人確實曾向維昌公司領取如附表所示之各筆薪資款項，金
    額合為18,428,000元，並由甲○○、戊○○填具切結書，表
    示曾向維昌公司具領上開欲轉發予工人之薪資款項，再分次
    將前述臨時工資清冊及切結書交予維昌公司不知情之會計乙○○，由不知情之會計乙○○憑以製成如附表所示王張明等
    59人不實之「80年度各類所得扣繳暨免扣繳憑單」，丁○○
    復於81年 5月15日，利用會計乙○○在維昌公司80年度營利
    事業所得稅結算申報書上之薪資支出欄、營業成本欄及僱工
    人員等處作不實之登載（填寫營利事業所得稅結算申報書之
    行為，不另成立業務上登載不實罪），虛列王張明等人於80
    年間在維昌公司支薪共18,428,000元，再持以向財政部臺灣
    省北區國稅局（下稱國稅局）申報該公司80年度營利事業所
    得稅，使之營業成本增加，營利所得減少，足以生損害於如
    附表所示王張明等人及稅捐稽徵機關對於稅捐稽徵之正確性
    。嗣因王張明等人收受扣繳憑單後，向國稅局提出檢舉，國
    稅局稽核後，丁○○恐東窗事發，另行起意，於83年間之後
    、84年 5月20日之前，基於製作不實會計憑證之概括犯意，
    維昌公司則接續逃漏80年同一年度稅捐之單一犯意，由丁○○與甲○○共同謀議，明知維昌公司支付地坪粉刷等工資，
    僅 300萬元，竟請不知情之不詳姓名者，連續製作領取工程
    款共28,512,060元之付款傳票，甲○○在其上連續簽名確認
    領取無訛之意，浮報25,512,060元，使國稅局准予追認維昌
    公司營業成本25,512,060元，維昌公司計逃漏80年度營利事
    業所得稅6,378,015元。
二、案經甲○○提出告發及國稅局移送臺灣桃園地方法院檢察署
    檢察官呈請臺灣高等法院檢察署檢察長令轉臺灣臺北地方法
    院檢察署檢察官偵查起訴。
    理  由
壹、程序部分：
一、按已經提起公訴之犯罪事實，除經檢察官依法撤回起訴外，
    並不能因檢察官在審判期日表示減縮起訴事實或未予陳述主
    張而發生消滅訴訟繫屬之效力，此與民事訴訟程序因採當事
    人處分權主義而得由當事人減縮應受判決事項之聲明之情形
    不同，換言之，該部分既未消滅訴訟繫屬，法院仍應予以裁
    判。本件檢察官雖未於起訴書犯罪事實欄詳細記載上訴人即
    被告丁○○所製作不實支薪報表（即臨時工資清冊）之明細
    ，然依據檢察官起訴時所附之卷證資料及於第一審所提補充
    理由書暨附件三明細表所載（見原審卷(一)第205頁反面、第2
    14頁、第 215頁），「鄭麗卿」及「白玉珍」二人部分顯然
    均在檢察官起訴範圍之內，至於檢察官雖於第一審審判時以
    言詞陳稱刪除起訴書所列「鄭麗卿」及「白玉珍」部分云云
    （見原審卷(二)第264頁、第265頁），依上揭說明，仍不能認
    此部分已發生消滅訴訟繫屬之效力。是有關鄭麗卿及白玉珍
    部分，法院仍應予審理。
二、同一案件如係數行為，而法院就其中一行為，已經為實體之
    確定判決者，其效力及於全部，雖為刑事訴訟法第302條第1
    款所明定，惟所謂裁判上一罪，其一部分已經實體之裁判，
    如果確定，其效力及於其他未裁判之部分者，係指已裁判之
    部分為有罪之裁判而言，並不包括無罪之裁判在內，若事實
    之一部經認定為不成立或不能證明犯罪，自與其他無罪或有
    罪部分之事實無不可分關係可言（最高法院86年度臺上字第
    1245號判決要旨參照），故數行為其中一部經判決無罪確定
    者，就其他部分仍得追訴處罰。是本件被告雖前因涉嫌開立
    鄭麗卿、白玉珍不實支薪報表及扣繳憑單部分之犯罪事實，
    經另案判決無罪或檢察官不起訴處分確定，此部分檢方再行
    起訴，於法有違外（理由詳如後述），檢察官就其他虛報工
    資人士部分再行起訴，自屬合法。
三、告發人對於不起訴處分不得聲請再議，而不得聲請再議之人
    ，所為再議之聲請為不合法，原不起訴處分，固不因此而阻
    止其確定（最高法院58年臺上字第2576號判例意旨參照）。
    然不起訴處分已確定或緩起訴處分期滿未經撤銷者，如有發
    現新事實或新證據者，即得對同一案件再行起訴，刑事訴訟
    法第260條第 1項第1款定有明文。本案雖前經臺灣臺北地方
    法院檢察署以88年度偵字第21209號、第24404號案件為不起
    訴處分，經告發人甲○○聲請再議，由臺灣高等法院檢察署
    發回續行偵查，其後復經該地檢署以88年度偵續字第 362號
    案件再度為不起訴處分，告發人甲○○再度聲請再議，復經
    臺灣高等法院檢察署發回續行偵查，而臺灣臺北地方法院檢
    察署檢察官以89年度偵續一字第 293號案件續行偵查時，傳
    喚證人戊○○到案，並為不利於被告之證詞，本件縱為告發
    人違法聲請再議，因屬於不起訴處分確定後，發現新證據而
    得再行起訴之情形，應無起訴不合法之問題。
四、檢察官於刑事訴訟法修正前，於89年6月27日及同年7月11日
    ，傳訊戊○○到庭作證，並依法命其具結，本院參酌刑事訴
    訟法施行法第7條之3規定，及檢察官為依法執行職務之司法
    人員，能依法公平調查，不致對證人為非法逼供，暨證人戊○○對被告與自己參與人頭報稅之行為坦承其情，不迴避自
    身刑責，無諉責於被告之行為，應係出於自由意志；證人戊○○在偵查中之證述，有證據能力。本院更(一)審並依被告聲
    請傳喚戊○○到庭，戊○○拒不到庭，經依法拘提，仍無所
    獲。因本院更(一)審於言詞辯論期日以當庭朗讀證言要旨之方
    式，進行證據調查，縱證人戊○○未到庭接受交互詰問，仍
    屬合法調查之證據。
貳、實體部分：
一、被告之辯解
    訊據被告坦承為維昌公司負責人，以附表所示王張明等人名
    義，申報維昌公司80年度薪資支出，並由會計人員製作各類
    所得扣繳暨免扣繳憑單之事實，惟否認有何不法行為，辯稱
    ：80年度甲○○確實有向維昌公司承包前述 5項工程，總工
    程款為28,510,260元，員工由甲○○僱用提供，然因甲○○
    沒有開設公司行號，無法提供發票，乃提供工資清冊及工人
    身分證影本向維昌公司領取現金，工資清冊係甲○○製作完
    成後向維昌公司請款，維昌公司確實根據清冊核發薪資，至
    於補開之付款傳票，肇因原憑證遭蟲蛀咬壞，乃請甲○○補
    行開立，非憑空捏造，我並無犯罪故意云云。
二、認定被告犯罪之證據及理由
  (一)被告為維昌公司董事長，於81年 5月15日，委由會計辦理80
    年度營利事業所得稅結算申報，並以臨時工資清冊、切結書
    、扣繳憑單作為營業支出之憑證，嗣國稅局稽核時，以甲○○所補簽名之付款傳票作為支出之憑證，此業據被告坦承其
    情，復有付款傳票（原本附於臺北地檢署88年偵續第362號
    卷證物袋）、臨時工資清冊影本、切結書、附表所示王張明
    等人之80年度各類所得扣繳暨免扣繳憑單（證物外放）、維
    昌公司80年度營利事業所得稅結算申報書（本院上訴卷第23
    6 頁）可稽，堪認被告客觀上應有由維昌公司會計人員，將
    前揭不實會計憑證即臨時工資清冊等文件製成如附表所示王
    張明等59人之80年度各類所得扣繳暨免扣繳憑單，開列王張
    明等人於80年間在維昌公司支薪共18,428,000元，再持以向
    國稅局行使，申報該公司80年度營利事業所得之事實。
  (二)有關被告為虛增維昌公司營業成本，央請甲○○找人頭報稅
    ，每虛報1萬元，支付350元為報酬，甲○○乃找戊○○共同
    設法完成，亦據甲○○證明屬實（原審卷(一)第95頁至第97頁
    、第146頁至第151頁、第232頁至第236頁、本院更(一)審卷，
    甲○○於本院更(一)審引為證言其於偵查中所證：「（是否答
    應陳找人頭報稅？）他叫我幫忙，我心想顏沒工作賺點外快
    。陳給我 350元，我賺100元，給250元，我介紹顏找人頭拿
    到陳處。（介紹多少人？）幾十人」，見臺北地檢署89年偵
    續一第 293號卷第17頁），並經證人戊○○於偵查中證稱：
    「呂有來找我，我有多報給他，報多少我不記得，幾百萬元
    有。（每 350元付給誰？）給人頭。我從中分些車馬費。我
    知道我報給維昌公司。」（臺北地檢署89年偵續一第 293號
    卷第16頁反面）。檢察官為查明事實，進一步調查，戊○○
    證稱：「我曾和呂拿工資表到維昌公司給會計。」甲○○證
    稱：「（找多少人頭給維昌公司？）好幾十人，陳叫我找的
    。（介紹一人得多少？）工資的3.5％，我抽1％。（和顏如
    何分？）平均分。」戊○○接著回答：「與呂講的一樣。」
    （臺北地檢署89年偵續一第 293號卷第24頁）。按檢察官偵
    查本案當時，甲○○僅為證人身份，非共同被告，不避諱自
    己之刑責，所述與戊○○相符，再參以被告與甲○○合謀補
    開不實之付款傳票，足證被告意在掩飾先前之不法虛報工資
    ，則證人甲○○、戊○○所述，堪以採信。
  (三)雖然，證人甲○○、戊○○就 350元之代價，如何分配，在
    偵查中一度說法不完全一致，但證人之證述稍有不同或相互
    間有所歧異，究竟何者為可採，事實審法院非不可本於經驗
    法則，斟酌其他證據，做合理之比較，定其取捨；若其基本
    事實之陳述與真實性無礙時，仍非不得予以採信，非謂一有
    不符或矛盾，即認其全部均為不可採信（最高法院72年臺上
    字第3976號判例、74年臺上字第1599號判例參看）。被告委
    託甲○○代尋人頭供為申報維昌公司薪資支出，及每 1萬元
    提供 350元之報酬，共提供幾十人人頭之基本事實，證人甲○○、戊○○陳述一致，而無利可圖，一般人不會從事非法
    行為，呂、顏二人所述與附表所示王張明等80年度各類所得
    扣繳暨免扣繳憑單之數十人人數相符，又與補開之不實付款
    傳票相呼應（詳後述），依前揭說明，仍無礙被告確有託人
    代尋人頭用以報稅之真實性。
  (四)附表所示人員實際上未在維昌公司任職領薪，而係甲○○與
    戊○○受被告之託，尋得供維昌公司報稅之人頭等事實，業
    據證人甲○○、戊○○證述甚詳。證人丙○○即維昌公司秘
    書，於本院更(一)審亦證稱：「我在維昌公司服務了約6、7年
    ，我當秘書做一些行政工作，我在84年3月6日在國稅局約談
    時所做陳述，是出於自由意志，我當時有講薪資帳冊5千5百
    多萬元，有錯誤情事，有人異議，後來公司有刪改金額。」
    （本院更(一)審97年12月 5日審判筆錄）。國稅局職員范海順
    、范裕春、蘇貞宜分別於偵查及原審分別證述：「丁○○所
    報所得人薪資異常，有人檢舉虛報工資。」、「有部分工人
    同一年度在數十家公司工作與常情不符，我們從財政部資料
    中心調出維昌公司異常所得查核清單，由丙○○在臨時工資
    清冊上畫出工頭提供的名單，以此作為認定之依據。」（臺
    北地檢署87年偵第21209號卷第27頁、89年偵續一第293號卷
    第29頁、第30頁及原審卷(二)第149頁至第154頁），此外，復
    有臨時工資清冊影本、付款傳票、切結書、維昌公司80年度
    營利事業所得稅結算申報書及國稅局92年 6月20日北區國稅
    審三字第0921031585號函檢送之86年 6月17日國稅局北區國
    稅法第00000000號復查決定書、所得資料來源報表、臺北縣
    稅捐稽徵處各類所得資料申報書、異常薪資所得查核清單在
    卷可憑。
  (五)承攬係以工作之完成為目的之契約，與僱傭祇在乎服勞務者
    有別，雖承攬人負擔提供勞務之義務，但勞務僅為一種手段
    而已。故承攬人提供勞務，若無結果時，承攬人不得請求報
    酬。被告供稱：「我們實際發放薪資是以每個工人出工天數
    來計算。」（桃園地檢署85年偵第7731號影卷第12頁反面）
    、「伊經營之維昌公司承攬黃木發大樓興建工程，係託工頭
    甲○○代為找工人，並無將工程轉包予甲○○施作，工人薪
    資均交由甲○○代為發放給工人。」（本院86年上易第3716
    號判決第 4頁，見本院上訴卷第63頁，依板橋地檢署98年12
    月21日板檢慎檔字第166333號函，該案偵審卷業已銷毀，故
    引用原判決書所載被告之辯詞）、「（與甲○○之間是僱傭
    或承攬關係？）是僱傭關係，甲○○幫我叫工人。」（臺北
    地檢署89年偵續一第 293號卷第23頁反面）、「（甲○○、
    戊○○二人和貴公司到底是僱傭關係還是轉包的關係？）甲○○是臨時工，二人和本公司都沒有轉包的關係，其他的工
    人是以點工的方式由工地招募的，如果是發包的情形，由於
    是要打契約，本公司對工作人的身份就比較能掌握，如果是
    點工，因為工人太多我們就沒有辦法一一認識。」（原審卷
    (一)第38頁）、「（你是叫甲○○、戊○○幫你叫工人嗎？）
    工人是工地主任叫我們叫的。」（原審卷(一)第41頁）、「否
    認有將工程轉包給甲○○，我跟甲○○是僱傭關係，每天發
    薪水給他，跟一般工人一樣。」、「丁○○係維昌公司負責
    人，於80年間承攬省建築師會館大樓…等工程，被告承包工
    程後，即聘請甲○○為工頭，負責招募臨時工人，從事清理
    垃圾、雜項水泥等工作。」（原審卷(一)第 157頁被告自白、
    第 170頁答辯狀所載）等語。維昌公司既僱傭甲○○，委由
    甲○○為工頭代找工人，並以員工出工日數計算薪資，則被
    告與甲○○、戊○○無承攬關係。證人戊○○證稱，其在國
    稅局所為雙方為承包（承攬）關係，與有關工資清冊人員確
    實有上工，及全額領取付款憑證金額乙節，當時係受被告之
    指使而陳述，因甲○○在國稅局之所述，一則係審判外之陳
    述，一則與被告及甲○○在院檢所述雙方無承攬關係之說法
    不符，難以信實。故國稅局所為承攬及漏稅金額之認定，本
    院不受其拘束。被告所辯承攬乙節，亦無從置信。
  (六)
    1.有關維昌公司付款傳票之製作時間及原因？被告於89年7
      月21日在偵查中初稱：「（付款傳票皆80年製作完成？）
      是。（公司傳票有幾份？）乙份。傳票上日期即領款日期
      。（確定不是事後製造完成？）不是。（付款傳票上係81
      年印製，為何付款傳票是在80年完成？）我也不知道。」
      （台北地檢署89年偵續一第 293卷第24頁反面、第25頁）
      。被告為自圓其說，於89年8月4日改稱：「該傳票原於80
      年已填具，後因保管不慎遺失，故於81年國稅局查帳需要
      時始補填，並命告訴人（甲○○）親自簽名。」（臺北地
      檢署89年偵續一第293號卷第36頁）。嗣於原審又稱：「
      80年間我支付甲○○2千8百多萬元，之前邱蘭等人支薪資
      料是甲○○提供我的，後來國稅局發現這些工資有問題，
      我找到甲○○簽收的付款傳票，已經被蛀蟲咬掉，才請他
      另外補發。」、「（你的意思是否就是後來你提出的付款
      傳票不是甲○○領款的時候簽的？）對。」（原審卷(一)第
      19頁、第20頁）、「（付款傳票甲○○說是你交他寫的，
      是否如此？）不是，我沒叫甲○○寫，是因為原來的憑證
      被蟲咬壞了，而國稅局要來調憑證所以會計叫甲○○來補
      憑證。」（原審卷(一)第41頁）、「（關於起訴書提到付款
      傳票印刷出廠日期遭到塗改這項疑點，請問有何說明？）
      公司的地點潮濕，原來的傳票受潮毀損，檢察官所說的這
      些傳票，是事後根據原始資料補作、補簽的，當時還經過
      原製作人確認後才讓他簽。」（原審卷(一)第64頁）。在本
      院更(一)審，則表示「是被蟲咬壞」。就付款傳票是當時開
      立或事後補開？補開之原因，保管不慎而遺失，為蟲咬壞
      ，或潮濕受損？說法不一，疑竇重重。
    2.以扣繳憑單及臨時工資清冊所記載之內容觀之，王張明扣
      繳憑單為416,800元，清冊為310,000元；楊文靜扣繳憑單
      為416,800元，清冊為310,000元；詹番江扣繳憑單為1,07
      6,800元（ 2筆合計），清冊為416,800元；洪文欽扣繳憑
      單為300,000元，清冊為262,500元；陳志宏扣繳憑單為42
      5,000元，清冊為116,800元；蔡萬金扣繳憑單為 303,700
      元，清冊為116,800元；張仲呈扣繳憑單為116,800元，清
      冊為10,000元；張文雄扣繳憑單為416,800元，清冊為310
      ,000元；陳旺堅扣繳憑單為300,000元，清冊為270,000元
      ；葉武澤扣繳憑單為567,900元，清冊為328,000元；蔣廣
      建扣繳憑單為300,000元，清冊為250,000元；莊銘銑扣繳
      憑單為417,500元，清冊為116,800元；謝鴻章扣繳憑單為
      300,000元，清冊為262,500元；其他尚有多筆不相符合之
      記載。被告稱有關付款憑證係依帳冊登記而來乙節，欠缺
      憑信性。
    3.據被告稱：「公司總公司在板橋市○○○路63巷18號 2樓
      ，但他（甲○○）未曾拿到板橋公司請領薪資，我們申報
      營利事業所得稅資料是在通化街聯絡處，彙整後，拿到台
      北縣稅捐稽徵處申報。」（桃園地檢署85年偵第7731號影
      卷第13頁）。本院更(一)審為查明真相，特傳訊維昌公司當
      時之會計及秘書到庭作證，證人丙○○證稱：「我在維昌
      公司服務了約6、7年，86年離開公司，當時公司設在通化
      街；通化街辦公室，有遭過小偷偷過，沒有水淹或其他意
      外；我不是會計，我不記得80、81年間維昌公司有申報颱
      風或水淹損失。」（本院更(一)審97年12月 5日審判筆錄）
      ；證人乙○○證稱：「我在維昌公司服務約4年8個月，職
      務為會計，83年離開的，服務期間公司在臺北市○○街。
      我們辦公室在1樓，一般文件放在1樓，文件沒有看過有損
      害過。」（本院更(一)審97年12月 5日審判筆錄）。按稅捐
      機關於納稅義務人遭天然災害或憑證遺失，屢屢在大眾媒
      體，呼籲國人檢具證據陳報，以作為天然損失及補報憑證
      證明，此為眾所周知之事實，被告畢業於大學土木學系，
      經營甲級營造公司多年，當知之甚稔，其卻無法舉證原憑
      證滅失之緣由，而丙○○、乙○○又證稱維昌公司沒有遭
      受天然損失或文件損害情形。是則，本件之付款傳票，應
      非原憑證喪失而補開。
    4.據會計乙○○證述，「其於83年間離開維昌公司，服務約
      4年8個月，公司所使用的傳票，都是到書局買現成的，公
      司沒有印製。」（本院更(一)審97年12月 5日審判筆錄）。
      而本件付款傳票之印刷批號，為「81. 8.50本」，由此可
      見，該付款憑證之印製，在83年間之後，而被告竟倒填日
      期，顯在隱瞞真相，圖謀不可告人之行為。因被告就本件
      付款傳票之製作時間，堅不吐實，依最有利於被告採證之
      法則，本院認為在舊商業會計法第66條有效施行期間84年
      5月20日之前，特予敘明。
    5.再觀扣案之付款憑證，依通常流程，應由經辦人填製後，
      呈由初核、覆核、會計、經理各關卡審核，最後由董事長
      即被告決行，然該等付款傳票，卻無人審核、判行，會計
      乙○○於本院更(一)審表示本件付款傳票非其筆跡。本件付
      款憑證既非正常管道填製，不敢循正常方式取得，益證被
      告係意圖不法。
    6.被告所提本件5本付款傳票（附臺北地檢署88年偵續第362
      號卷證物袋），其中有 2本遭人蓄意剪除欄下傳票印刷批
      號，有 3本則以修正液塗掉日期，其中百密一疏未塗掉日
      期者，有「81. 8.50本」等字樣，更見被告於國稅局稽查
      後，多方掩飾，製作不實之傳票。否則，所作所為光明正
      大，曷克如此？
    7.被告表示：「工人的資料是甲○○、戊○○提供的，工人
      也是他們叫的。這些工人是替公司做事，甲○○是工頭，
      戊○○是甲○○拜託他幫忙找人。（薪資應《即》領清冊
      ）印章是戊○○與甲○○拿來一起蓋的。」、「戊○○和
      甲○○是一夥的。」（原審卷(一)第37頁、第39頁、第42頁
      ）。甲○○、戊○○既是一夥，關係密切，則戊○○對甲○○工作項目與專長，有相當瞭解。據戊○○證稱：「（
      80年有無與甲○○工作？）有的話就是外牆粉刷。（有無
      其他工程？）就我所知甲○○只會做粉刷，有時會介紹泥
      水工。模板、鋼筋加工，他沒有辦法認識那些人。」（臺
      北地檢署89年偵續一第 293號卷第16頁）。證人甲○○於
      本院更(一)審亦一再證稱其只做粉刷工程。即被告亦具狀稱
      ：「丁○○係維昌公司負責人、於80年間承攬省建築師會
      館大樓…等工程，被告承包工程後，即聘請甲○○為工頭
      ，負責招募臨時工人，從事清理垃圾、雜項水泥等工作。
      」等情（原審卷(一)第 170頁答辯狀所載）。因此，甲○○
      應無經手模板工程及鋼筋工程之薪資，尤其，不可能在工
      程完工前收取鋼筋加工費，或工程完工後繼續收取模板工
      程費。依被告所提出維昌公司與臺灣土地開發信託投資公
      司就台中工業區花園住宅大廈第三期興建工程契約及臺灣
      土地開發信託投資公司營繕工程結算驗收證明書（本院上
      訴卷第200頁、第201頁），該工程於80年 2月15日開工，
      然，維昌公司卻於80年1月10日、1月25日、 2月10日，在
      開工前以給付鋼筋加工為由，分別支付甲○○ 404,200元
      、530,000元、404,200元，在開工後，於80年2月25日、3
      月10日、3月25日、4月10日、4月25日、5月10日、 5月25
      日、6月10日、6月25日…，迄80年12月25日，每隔15日，
      以給付鋼筋加工為由，分別給付 530, 000元、399,200元
      、542,500元、369,600元、542,500元、336,000元、 542
      ,500元、299,600元、512,500元、561,400元、242,500元
      、561,400元、262,500元、598,900元、212,500元、568,
      900元、361,500元、545,500元、352,100元、 507,310元
      、347,750元（傳票原本附於臺北地檢署88年偵續第362號
      卷證物袋、影本附於同署87年偵第 21209號卷第44頁至第
      49頁）。依維昌公司與榮民工程處所簽訂之中興橋三重端
      匝道模板工程，其施工期限為79年4月20日開工，80年2月
      21日完工（本院上訴卷第209頁），據被告於本院更(一)審
      最後言詞辯論期日表示，中興橋工程沒有逾期。然，維昌
      公司除於80年1月10日、2月10日分別給付模板工程費用64
      ,7 60元、64,760元，並在完工後之80年 3月10日、4月10
      日、4月25日、5月10日、5月25日、6月10日、7月10日、7
      月25日、8月10日、8月25日、9月10日、9月25日、10月12
      日、10月25日、11月10日、11月25日、12月10日、12月25
      日，分別支付模板工程費 5萬餘元至10萬餘元不等（臺北
      地檢署87偵字第21209號卷第50頁至第54頁及88年偵續第3
      62號卷證物袋）。由此可知，維昌公司有關本件付款傳票
      應非完全真實。
    8.有關補開之付款傳票總額，經本院核算結果，為28,512,0
      60元。而國稅局依維昌公司申請復查，參照甲○○於國稅
      局之陳述與補開之本件付款傳票，認定「准予追認營業成
      本28,512,060元」，此有國稅局86年 6月17日北區國稅法
      字第86024765號復查決定書可考（臺北地檢署89年偵續一
      卷第293號卷第32頁至第34頁）。本件傳票其中300萬元為
      真正，業據證人甲○○於本院更(一)審證明無訛。因此，被
      告虛增開立之付款傳票金額，為25,512,060元。以此金額
      計算，依國稅局98年9月10日北區國稅省三字第098104959
      3號函，維昌公司80年營利事業所得稅逃漏額為6,378,015
      元（本院更(一)卷）。
    9.本件付款傳票，其墨色不一，有黑色有藍色，藍色亦有深
      淺之分，依通常情事，應係不同時間所製作，故本院認定
      係多次填製而成。
   10.被告另辯稱：維昌公司80年度報稅金額工資部分，沒有超
      過總營業額百分之25，而向稅捐機關報稅，如果工資部分
      沒有超過營業額百分之25，不用拿憑證，我不需要拿憑證
      造假云云，並提出財政部79年10月17日台財稅第79119846
      1 號函為憑。按稅捐稽徵法第44條規定，營利事業應自他
      人取得憑證而未取得，應就未取得憑證經查明認定之總額
      ，處百分之5罰鍰，又所得稅法第27條第1項規定，營利事
      業之進貨未取得進貨憑證或未將進貨憑證保存，或按址查
      對不確者，稽徵機關得按當年度當地該項貨品之最低價格
      核定其進貨成本。因此，上開函件所載：「營造業支付工
      資無法取得合法憑證在成本百分之25以內准予認定，但仍
      應處罰」等語，係指營造業依法應取得合法憑證，並檢具
      憑證報稅，始為合法，免予受罰；如無從取得合法憑證，
      在成本百分之25範圍內，得免予提出支付工資憑證，但仍
      應受行政罰。觀諸臺灣板橋地方法院檢察署檢察官偵辦被
      告涉嫌不實開立鄭麗卿、白玉珍等人80年度各類所得扣繳
      暨免扣繳憑單，持以報稅等犯罪嫌疑事實時，被告遲至87
      年12月 3日偵查中才首次供述上開所辯（板橋地檢署89年
      偵第 21209號卷第20頁反面），則被告於本件犯罪行為當
      時主觀上是否知悉有前揭財政部釋示函令，誠屬可疑；苟
      被告前揭所言確屬真實，因其自62、63年起即經營維昌公
      司，對稅法會相當留意，於申報80年度營利事業所得稅當
      時亦知悉此函令，衡情維昌公司即應選擇適用上開財政部
      函令，以不檢具前揭臨時工資清冊之方式，直接申報營業
      成本之百分之25作為薪資支出，交由稅捐單位逕予認定，
      以減省維昌公司應繳交之營利事業所得稅額，而非如本件
      反大費周章檢具數十位工人之工資表等相關文件，是以上
      開函件不能作為有利被告之認定。
   11.至於被告所提出之彰化商業銀行大安分行、彰化商業銀行
      敦化分行及中國農民銀行之活期存款存摺資金往來明細資
      料，因被告於本院更(一)審表示，其以公司帳戶支付各項開
      銷，而上述存摺部分屬被告個人所有，且當時維昌公司承
      攬多項工程，依理應支付多項開銷，不只單獨由甲○○一
      人簽收所有由銀行領出之款項。前揭銀行帳戶資料，尚無
      法為有利被告之認定。
   12.被告其餘枝節微末之辯解，與本件論斷之結果無影響，不
      再一一贅述。
    綜上所述，本件事證明確，被告所辯為卸責之詞，不足採信
  ，其犯行堪以認定。
三、新舊法之比較：
  (一)被告行為後，刑法於94年2月2日修正公布，於95年7月1日施
    行。按行為後法律有變更者，適用行為時之法律，但行為後
    之法律有利於行為人者，適用最有利於行為人之法律，現行
    刑法第2條第1項訂有明文。茲就本案有關之新舊法比較部分
    ，說明如下：
  1.刑法第215條、第216條之行使業務不實文書罪，有關法定刑
    罰金部分，被告行為時即修正前刑法第33條第 5款規定，罰
    金最低額原為銀元1元，依廢止前罰金罰鍰提高標準條例第1
    條前段提高10倍之結果，罰金最低額為銀元10元即新臺幣30
    元，修正後刑法第33條第5款就罰金刑規定為「新臺幣1千元
    以上，以百元計算之」，已將罰金刑之最低額提高為新臺幣
    1 千元。經比較修正前後關於罰金刑之最低刑度規定，以被
    告行為時之修正前刑法較有利於被告。
  2.修正後刑法第28條關於共犯之規定，由原條文：「二人以上
    共同實施犯罪之行為者，皆為正犯」，修正為：「二人以上
    共同實行犯罪之行為者，皆為正犯」，其修正理由係為釐清
    陰謀共同正犯、預備共同正犯、共謀共同正犯是否合乎本條
    規定之正犯要件。被告或與甲○○、戊○○，共謀虛報人頭
    ，進而分工製造不實之臨時工資清冊，及與甲○○共同製作
    付款傳票，彼此有犯意聯絡及行為分擔，俱屬實行犯罪行為
    之正犯，不論依修正前、後之規定，均為共同正犯，對被告
    而言，並無有利或不利之情形。
  3.刑法第55條關於牽連犯之規定業經刪除，修正前，從一重處
    斷，修正後，原則上應予分論併罰。比較新、舊法結果，適
    用行為時之法律即修正前刑法第55條牽連犯之規定，較有利
    於被告。
  4.刑法第56條亦經修正刪除，連續數行為而觸犯同一罪名者，
    依修正前規定，以一罪論，得加重其刑二分之一。修正後，
    原則上數罪併罰。比較新舊法，以修正前第56條規定較有利
    於被告。
  5.數罪併罰，宣告多數有期徒刑者，修正前第51條第 5款規定
    ，其合併刑期不得逾20年，修正後規定，合併刑期不得逾30
    年。比較新舊法，以修正前有利於被告。
  6.綜合上述各條文修正前、後之比較，及修正後刑法第2條第1
    項前段、後段規定之「從舊、從輕」原則，關於刑法部分，
    以95年7月1日修正公布施行前之刑法相關規定，對於被告較
    為有利，自應整體適用修正前之相關規定予以論處。
  (二)被告行為後，商業會計法於84年5月19日修正公布，同年月2
    1日施行，原商業會計法第66條第1款填製不實會計憑證，法
    定刑為5年以下有期徒刑、拘役或（銀元）1萬元以下罰金，
    修正移列為為第71條第1款，其法定刑為5年以下有期徒刑、
    拘役或科或併科新臺幣15萬元以下罰金，再於95年 5月24日
    修正公布，5月26日施行，其法定刑修正為法定刑5年以下有
    期徒刑、拘役或科或併科新臺幣60萬元以下罰金，被告行為
    後商業會計法已有變更，比較新舊法之結果，以行為時即修
    正前商業會計法第66條第 1款規定有利於被告，應適用被告
    行為時法。
四、論罪之說明：
  (一)按商業會計法所稱之商業會計憑證，分為原始憑證及記帳憑
    證。所謂原始憑證，係指證明事項之經過，而為造具記帳憑
    證所根據之憑證；記帳憑證則指證明處理會計事項人員之責
    任，而為記帳所根據之憑證，商業會計法第15條定有明文。
    因員工薪資印領清冊及「交易對方」所簽名之付款傳票，足
    以證明會計支出事項之發生，係商業造具記帳憑證所根據之
    憑證，屬同法所稱會計憑證中原始憑證之一種（最高法院89
    年度臺上字第3099號判決參看），核被告偽造薪資支出之臨
    時工資清冊及付款傳票，係犯修正前商業會計法第66條第 1
    款之填製不實會計憑證罪。
  (二)所得稅扣繳義務人依所得稅法第89條第 3項或同法第92條規
    定，填發免扣繳憑單或扣繳憑單，旨在使稅捐稽徵機關蒐集
    及掌握課稅資料，以利課徵稅捐稽徵。故薪資扣繳暨免扣繳
    憑單，僅證明年度支付員工薪資及代為扣繳綜合所得稅之金
    額，為徵、繳雙方課徵與申報綜合所得稅之依據，並非造具
    記帳憑證所根據之憑證，亦非證明處理會計事項人員之責任
    而為記帳所根據之憑證，僅屬刑法第 215條之業務文書，尚
    不屬於商業會計法第15條所指之商業會計憑證（最高法院90
    年度臺上字第4694號判決、70年6月23日70年度第7次刑事庭
    會議決議參照）。被告持內容不實之扣繳憑單用以申報稅捐
    ，核係犯刑法第216條、215條之行使業務不實文書罪。
  (三)被告為維昌公司董事長，以填製不實憑證之方式，逃漏稅捐
    ，核係犯稅捐稽徵法第47條第1款之逃漏稅捐罪。
  (四)被告係公司負責人，與甲○○、戊○○就填製不實之工資清
    冊作為原始憑證，依刑法第31條規定，以共犯論。被告與甲○○就製作不實付款傳票部分，同上說明，亦為共犯。被告
    就填製不實臨時工資清冊，與甲○○、戊○○，就製作不實
    付款傳票，與甲○○，分別有犯意聯絡及行為分擔，應分別
    論以共同正犯。被告利用不知情之會計乙○○持交不實之扣
    繳憑單，向國稅局申報，而行使業務不實文書犯行，為間接
    正犯；被告利用不知情之人，製作不實之付款傳票，亦為間
    接正犯。被告分別多次製作臨時工資清冊、付款傳票之犯行
    ，皆係時間密接，手法相同，觸犯構成要件相同之罪，顯係
    分別基於概括之犯意為之，分別依修正前刑法第56條連續犯
    之規定論以一罪，並加重其刑。被告同時行使附表所示王張
    明等多人之扣繳憑單，屬同種之想像競合犯，應依修正前刑
    法第55條前段規定從一處斷。被告填製不實工資清冊犯行，
    與行使業務不實文書犯行，有方法、目的之牽連關係，依修
    正前刑法第55條規定，從一重處斷結果，依最高法院24年上
    字第4553號判例、30年上字第29號判例意旨，其行為時法即
    修正前商業會計法第66條第 1款比中間時法即修正前商業會
    計法第71條第 1款有利被告，應依修正前商業會計法第66條
    第 1款填製不實會計憑證罪處斷。被告所犯連續填製不實憑
    證兩罪及逃漏稅捐罪，或犯意各別，或行為互殊，應予分論
    併罰。
  (五)本件營利事業所得稅納稅義務人為維昌公司，其所觸犯稅捐
    稽徵法第41條之犯罪或受罰主體，仍為公司，而非身為公司
    負責人之被告，被告僅係基於刑事政策上之考慮，依同法第
    47條第 1款規定轉嫁而來，並非其本身之犯罪而負行為責任
    ，其自非因身分成立之罪，依最高法院75年臺上字第6183號
    判例、88年度臺非字第 149號判決意旨，就逃漏稅捐罪部分
    ，被告與甲○○、戊○○不以共犯論擬，特予說明。
  (六)連續犯之成立，以行為人主觀上有概括之犯意為前提，本件
    被告製作不實之工資清冊，於81年 5月15日持向國稅局報稅
    ，嗣有人檢舉，稅務員進行稽查，被告恐東窗事發，再於83
    年以後另行填製不實之付款傳票，二者相隔1年6個月以上，
    第二回之不實傳票，屬事後為彌縫而作，前後二次違反商業
    會計法犯行，顯非基於概括犯意為之，不能論以連續犯。
  (七)按自然人為某犯罪行為後，為避免曝光，事後彌縫之行為，
    依通常情事及實務見解，屬另行起意，本應數罪併罰，然維
    昌公司先有持不實之臨時工資清冊報稅，國稅局發現異狀，
    予以查核補稅，維昌公司嗣持不實之付款傳票尋求行政救濟
    ，其目的在逃漏維昌公司80年同一年度營利事業所得稅，在
    刑法評價上，以包括之一行為予以評價，較為合理，才不致
    有刑法過苛之虞，而被告係維昌公司之負責人，為公司之代
    表，以不正當方法為納稅義務人維昌公司逃漏稅捐，依稅捐
    稽徵法第47條第 1款規定，代替公司受徒刑之處罰，其本身
    不具概括之犯意或另行起意，故本院就逃漏稅捐部分，不以
    連續犯論之，亦不併罰之。
五、撤銷改判之理由：
    原審以被告罪證明確予以論罪科刑，固非無見，惟查：(一)原
    判決就製作鄭麗卿、白玉珍不實會計憑證部分，以檢察官於
    原審當庭減縮此部分之犯罪事實，此部分訴訟繫屬關係消滅
    ，致漏未審理，有就請求事項未予裁判之違法。(二)檢察官以
    國稅局發現維昌公司支出異常後，被告為掩飾其原逃稅行為
    ，補開不實之付款傳票，以逃漏維昌公司稅捐之行為，原判
    決認此部分不成立犯罪，亦有未當。(三)刑法第 215條之從事
    業務者登載不實罪，係以從事業務之人，明知為不實之事項
    ，而登載於其業務上作成之文書，足以生損害於公眾或他人
    ，為其構成要件，屬於身分犯之一種。故非從事該項業務之
    人，除有與特定身分、關係者共犯（共同正犯、教唆犯、幫
    助犯）情形，得依刑法第31條規定處理外，即無成立該罪之
    餘地。至若他人明知為不實之事項，而使（或利用）從事業
    務者，登載於其業務上作成之文書，法律既無處罰明文，自
    不得擴張援引間接正犯之理論論處，方符罪刑法定主義之精
    神。從而，刑法第 215之罪，應認有排斥普通人成立間接正
    犯理論之適用，此觀同法第213條與第214條之關係，基於刑
    法體系解釋之原理，其意甚明（最高法院97年度臺上字第29
    15號判決意旨參照）。原審認被告利用不知情之女會計，將
    不實之薪資支出清冊登載於扣繳憑單，構成製作業務不實文
    書罪之間接正犯，適用法則有誤。(四)原判決附表所示編號17
    之「吳昭雄」，於80年8月2日由維昌公司投保「勞工保險」
    ，嗣於82年 6月30日離職，此有吳昭雄之勞工保險卡、勞工
    保險退保申報表及維昌公司支付吳昭雄薪資之扣繳憑單在卷
    可稽（見本院上訴卷第118頁至第122頁），足見吳昭雄確曾
    任職於維昌公司，原審謂被告亦製作吳昭雄不實之會計憑證
    ，認定事實有誤。(五)維昌公司80、81年間之會計人員，為乙○○，至於丙○○則為行政秘書，不辦理會計事宜，業據本
    院更(一)審傳訊其二人說明清楚，證人甲○○於原審也稱工資
    清冊交予會計阿香處理（原審卷(二)第 236頁）。原審認定會
    計為丙○○，亦有失誤。(六)被告行為後，商業會計法兩度修
    正，刑法亦於95年7月1日修正施行，原審不及比較。(七)中華
    民國96年罪犯減刑條例，於96年 7月16日施行，被告犯罪時
    間在96年 4月24日之前，原審亦不及適用。被告提起上訴，
    否認犯罪，為無理由，檢察官上訴指被告有不實補開付款傳
    票及逃稅犯行，為有理由，因原判決併有上述可議之處，自
    應由本院將原判決撤銷改判。
六、量刑之說明：
    爰審酌被告有過失傷害紀錄，其虛列薪資之人數達數十人，
    會計憑證虛報金額分別達1千萬餘元及2千萬餘元，為維昌公
    司逃漏稅額達6百多萬元，犯後不知悛悔，飾詞諉責，起訴
    檢察官「請審酌被告逃漏鉅額稅捐，且於犯罪後仍堅不吐實
    ，浪費訴訟資源，毫無悔意等情」，本院更(一)審檢察官具體
    求刑有期徒刑 2年，及斟酌其他情狀，分別量處如主文所示
    之刑。被告犯罪時間，在96年 4月24日以前，合於96年罪犯
    減刑條例規定，爰分別減其宣告刑二分之一後，定執行刑為
    有期徒刑11月。
七、檢察官其餘起訴不當之說明：
  (一)公訴意旨另以：被告意圖逃漏維昌公司80年度營業事業所得
    稅，製作鄭麗卿、白玉珍二人名義之不實工資清冊及各類所
    得扣繳暨免扣繳憑單，有連續觸犯開立不實會計憑證、製作
    業務不實文書以逃漏稅捐等罪嫌。查：有關白玉珍部分，業
    經臺灣板橋地方法院檢察署87年度偵字第 25615號為不起訴
    處分確定，有關鄭麗卿部分，經臺灣板橋地方法院以85年度
    易字第4315號案件判處無罪，並經本院以86年度上易字第37
    16號案件駁回檢察官上訴而確定，有該不起訴處分書及判決
    書在卷可稽。其中關於鄭麗卿部分，為原確定判決效力所及
    ，因檢察官認其與前述經起訴並判決有罪部分，有裁判上一
    罪關係，本院不另為免訴之諭知；關於白玉珍部分，檢察官
    未發現新事實而再行起訴，有違刑事訴訟法第 260條之規定
    ，因檢察官認其與前述經起訴並判決有罪部分，有裁判上一
    罪關係，本院不另為不受理之諭知。
  (二)公訴意旨復稱：被告基於為維昌公司逃漏稅捐之概括犯意，
    製作邱蘭等112人支薪表（原列114人，扣除劉麗卿、白玉珍
    ，餘112人），虛列支薪3千多萬元，有涉犯稅捐稽徵法第41
    條逃漏稅捐、商業會計法第71條第 1款開立不實憑證罪嫌。
    檢察官據以起訴認維昌公司虛列薪資報稅者共有邱蘭等 112
    人，金額為3千餘萬元等情，係依據卷附之異常薪資所得查
    核清單為其主要論據。然遍查全案之卷證資料，除附表所示
    之王張明等59人，有附表所示之談話筆錄等相關證據可資佐
    證外，其餘檢察官據以認定所虛列薪資者，均未提供任何明
    確積極之證據，以供本院詳查；原審復向國稅局調閱相關卷
    證結果，因相關卷宗已逾保管年限銷燬致無法提供，此有該
    局93年 1月14日函在卷足憑（見原審卷2第220頁）。是附表
    以外之 112人是否均係遭虛列支領薪資而未曾實際受僱於維
    昌公司，尚有疑義，自難僅憑上開查核清單，即遽認此部分
    公訴意旨屬實。此外，復查無其他積極證據，足資認定被告
    確有製作此 112人部分之不實會計憑證（工資清冊）及違反
    稅捐稽徵法犯行，因不能證明被告此部分犯罪，本應為無罪
    之判決，惟公訴意旨認此部分與前開論罪科刑部分間，具有
    裁判上一罪關係，爰不另為無罪之諭知。
  (三)被告利用會計人員填寫營利事業所得稅結算申報書之行為，
    僅係為履行公法上申報稅捐之義務，並非其從事之業務行為
    本身，是有關填製所得稅結算申報行為部分，不另成立業務
    登載不實文書罪，此部分與前揭論罪部分，公訴意旨認有連
    續犯之裁判上一罪關係，亦不另為無罪之諭知。
八、如附表所示李文芳等人，雖未經其本人同意，而遭甲○○等
    人偽造其印章，並在臨時工資表上偽造印文，以表示其等確
    實有向維昌公司領取工資，然被告係委託證人甲○○及戊○○代為尋找人頭報稅，已如前述，因人頭有兩種，或自己自
    願充當人頭，或非法取得他人證件再假冒其名義充當人頭，
    而被告無從預見甲○○等所提出之臨時工資表中有部分係未
    經本人授權，依「罪證有疑、利於被告」之法則，此部分應
    不另成立行使偽造私文書罪，併此敘明。
據上論斷，應依刑事訴訟法第369條第1項前段、第364條、第299
條第1項前段、刑法第2條第 1項前段、第11條前段、修正前刑法
第28條、第56條、第216條、第215條、第55條、第51條第 5款、
修正前商業會計法第66條第1款、稅捐稽徵法第41條、第47條第1
款、廢止前罰金罰鍰提高標準條例第 1條前段、中華民國96年罪
犯減刑條例第2條第1項第3款、第7條，判決如主文。
本案經檢察官劉異海到庭執行職務。
中    華    民    國    99    年    2   月    5      日
                  刑事第十三庭審判長法  官 曾德水
                                    法  官 陳恆寬
                                    法  官 遲中慧
以上正本證明與原本無異。
如不服本判決，應於收受送達後10日內向本院提出上訴書狀，其
未敘述上訴之理由者並得於提起上訴後10日內向本院補提理由書
（均須按他造當事人之人數附繕本）「切勿逕送上級法院」。
                                    書記官 洪雪娥
中    華    民    國    99    年    2     月    5     日
附錄：本案論罪科刑法條全文
修正前商業會計法第66條
商業負責人、主辦及經辦會計人員或依法受託代他人處理會計事
務之人員有左列情事之一者，處5年以下有期徒刑、拘役或1萬元
以下罰金：
一以明知為不實之事項，而填製會計憑證或記入帳冊者。
二故意使應保存之會計憑證、帳簿報表滅失毀損者。
三意圖不法之利益而偽造、變造會計憑證、帳簿報表內容或撕毀
其頁數者。
刑法第216條
行使第210條至第215條之文書者，依偽造、變造文書或登載不實
事項或使登載不實事項之規定處斷。
刑法第215條
從事業務之人，明知為不實之事項，而登載於其業務上作成之
文書，足以生損害於公眾或他人者，處3年以下有期徒刑、拘役
或5百元以下罰金。
稅捐稽徵法第41條
納稅義務人以詐術或其他不正當方法逃漏稅捐者，處5年以下
有期徒刑、拘役或科或併科新台幣 6 萬元以下罰金。
稅捐稽徵法第47條
本法關於納稅義務人、扣繳義務人及代徵人應處徒刑之規定，於
下列之人適用之：
一、公司法規定之公司負責人。
二、民法或其他法律規定對外代表法人之董事或理事。
三、商業登記法規定之商業負責人。
四、其他非法人團體之代表人或管理人。
前項規定之人與實際負責業務之人不同時，以實際負責業務之人
為準。
附 表：
┌──┬────┬────────┬──────────────────┐
│編號│姓    名│80年薪資所得金額│ 證                              據 │
│    │        │（單位：新臺幣元│                                    │
│    │        │）              │                                    │
├──┼────┼────────┼──────────────────┤
│ 1  │ 王張明 │     416800     │談話筆錄→附卷B140背-142          │
│    │        │                │綜所稅核定通知書80年度申報核定→附│
│    │        │                │  卷B146                            │
│    │        │                │綜所稅薪資所得核定清單→附卷B24背-│
│    │        │                │  25                                │
├──┼────┼────────┼──────────────────┤
│ 2  │ 李文芳 │     450000     │綜所稅薪資所得核定清單→附卷B26背-│
│    │        │                │  27                                │
│    │        │                │檢舉書→本院卷二第一八三、一八四頁│
├──┼────┼────────┼──────────────────┤
│ 3  │ 王人安 │     300000     │綜所稅薪資所得核定清單→附卷B28背-│
│    │        │                │  29                                │
├──┼────┼────────┼──────────────────┤
│ 4  │ 楊文靜 │     416800     │綜所稅薪資所得核定清單→附卷B32背-│
│    │        │                │  33                                │
├──┼────┼────────┼──────────────────┤
│ 5  │ 許登賀 │     266800     │綜所稅薪資所得核定清單→附卷B35背-│
│    │        │                │  36                                │
├──┼────┼────────┼──────────────────┤
│ 6  │ 林世量 │     116800     │談話筆錄→附卷B150背-152          │
│    │        │                │綜所稅核定通知書80年度申報核定→附│
│    │        │                │  卷B153                            │
│    │        │                │綜所稅薪資所得核定清單→附卷B37背-│
│    │        │                │  38                                │
├──┼────┼────────┼──────────────────┤
│ 7  │ 林天來 │     916800     │綜所稅薪資所得核定清單→附卷B40背-│
│    │        │                │  41                                │
├──┼────┼────────┼──────────────────┤
│ 8  │ 詹番江 │     660000     │綜所稅薪資所得核定清單→附卷B42背-│
│    │        │                │  43                                │
├──┼────┼────────┼──────────────────┤
│ 9  │ 洪文欽 │     300000     │綜所稅薪資所得核定清單→附卷B44背-│
│    │        │                │  45                                │
├──┼────┼────────┼──────────────────┤
│ 10 │ 洪國城 │     150000     │綜所稅核定通知書80年度未申報核定→│
│    │        │                │  附卷B10背                         │
│    │        │                │綜所稅薪資所得核定清單→附卷B45背-│
│    │        │                │  46                                │
├──┼────┼────────┼──────────────────┤
│ 11 │ 林榮俊 │     150000     │綜所稅薪資所得核定清單→附卷B47背-│
│    │        │                │  48                                │
├──┼────┼────────┼──────────────────┤
│ 12 │ 翁正宗 │     150000     │綜所稅薪資所得核定清單→附卷B50背-│
│    │        │                │  51                                │
├──┼────┼────────┼──────────────────┤
│ 13 │ 王進益 │     300000     │綜所稅薪資所得核定清單→附卷B52背-│
│    │        │                │  53                                │
├──┼────┼────────┼──────────────────┤
│ 14 │ 張志榮 │     416800     │談話筆錄→附卷A222背-224          │
│    │        │                │綜所稅核定通知書80年度申報核定→附│
│    │        │                │  卷A229                            │
│    │        │                │綜所稅薪資所得核定清單→附卷B56背-│
│    │        │                │  57                                │
├──┼────┼────────┼──────────────────┤
│ 15 │ 詹番江 │     416800     │綜所稅薪資所得核定清單→附卷B41背-│
│    │        │                │  42                                │
├──┼────┼────────┼──────────────────┤
│ 16 │ 蘇進達 │     660000     │綜所稅薪資所得核定清單→附卷B63背-│
│    │        │                │  64                                │
├──┼────┼────────┼──────────────────┤
│ 17 │ 吳宏彬 │     300000     │綜所稅薪資所得核定清單→附卷B66背-│
│    │        │                │  67                                │
├──┼────┼────────┼──────────────────┤
│ 18 │ 陳志宏 │     425000     │談話筆錄→附卷A232背-234          │
│    │        │                │綜所稅核定通知書80年度申報核定→附│
│    │        │                │  卷A238                            │
│    │        │                │綜所稅薪資所得核定清單→附卷B68背-│
│    │        │                │  69                                │
├──┼────┼────────┼──────────────────┤
│ 19 │吳黃奇香│     300000     │陳阿樹（吳黃奇香之女婿）談話筆錄→│
│    │        │                │  附卷B156背-158                    │
│    │        │                │綜所稅核定通知書80年度申報核定→附│
│    │        │                │  卷B159背                          │
├──┼────┼────────┼──────────────────┤
│ 20 │ 楊正漢 │     300000     │綜所稅薪資所得核定清單→附卷B69背-│
│    │        │                │  70                                │
├──┼────┼────────┼──────────────────┤
│ 21 │ 潘順福 │     100000     │綜所稅薪資所得核定清單→附卷B72背-│
│    │        │                │  73                                │
├──┼────┼────────┼──────────────────┤
│ 22 │ 吳加再 │     300000     │綜所稅薪資所得核定清單→附卷B70背-│
│    │        │                │  71                                │
├──┼────┼────────┼──────────────────┤
│ 23 │ 蔡萬金 │     303700     │綜所稅薪資所得核定清單→附卷B74背-│
│    │        │                │  75                                │
├──┼────┼────────┼──────────────────┤
│ 24 │ 余枝順 │     116800     │綜所稅薪資所得核定清單→附卷B75背-│
│    │        │                │  76                                │
├──┼────┼────────┼──────────────────┤
│ 25 │ 陳月鳳 │     298000     │綜所稅薪資所得核定清單→附卷B15背-│
│    │        │                │  16                                │
│    │        │                │                                    │
├──┼────┼────────┼──────────────────┤
│ 26 │ 吳秀忍 │     301500     │綜所稅薪資所得核定清單→附卷B12背-│
│    │        │                │  13                                │
│    │        │                │                                    │
├──┼────┼────────┼──────────────────┤
│ 27 │ 何財富 │     280000     │綜所稅薪資所得核定清單→附卷B80、8│
│    │        │                │  1                                 │
├──┼────┼────────┼──────────────────┤
│ 28 │ 周一正 │     300000     │綜所稅薪資所得核定清單→附卷B84背-│
│    │        │                │  85                                │
├──┼────┼────────┼──────────────────┤
│ 29 │ 闕忠明 │     300000     │綜所稅薪資所得核定清單→附卷B86背-│
│    │        │                │  87                                │
├──┼────┼────────┼──────────────────┤
│ 30 │ 林友文 │     300000     │綜所稅薪資所得核定清單→附卷B87背-│
│    │        │                │  88                                │
├──┼────┼────────┼──────────────────┤
│ 31 │ 張仲呈 │     116800     │綜所稅薪資所得核定清單→附卷B89背-│
│    │        │                │  90                                │
├──┼────┼────────┼──────────────────┤
│ 32 │ 詹文治 │     150000     │綜所稅薪資所得核定清單→附卷B91背-│
│    │        │                │  92                                │
├──┼────┼────────┼──────────────────┤
│ 33 │ 張文雄 │     416800     │綜所稅薪資所得核定清單→附卷B93背-│
│    │        │                │  94                                │
├──┼────┼────────┼──────────────────┤
│ 34 │ 王添金 │     300000     │綜所稅薪資所得核定清單→附卷B97背-│
│    │        │                │  98                                │
├──┼────┼────────┼──────────────────┤
│ 35 │ 黃瑞華 │     116800     │綜所稅薪資所得核定清單→附卷B99背-│
│    │        │                │  100                               │
├──┼────┼────────┼──────────────────┤
│ 36 │ 羅連春 │     300000     │綜所稅薪資所得核定清單→附卷B101背│
│    │        │                │  -102                              │
├──┼────┼────────┼──────────────────┤
│ 37 │ 蔡秀卿 │     360000     │綜所稅薪資所得核定清單→附卷B103之│
│    │        │                │  1                                 │
├──┼────┼────────┼──────────────────┤
│ 38 │ 黃俊銘 │     300000     │綜所稅薪資所得核定清單→附卷B103背│
│    │        │                │  -104                              │
├──┼────┼────────┼──────────────────┤
│ 39 │ 曹永錫 │     300000     │綜所稅薪資所得核定清單→附卷B105背│
│    │        │                │  -106                              │
├──┼────┼────────┼──────────────────┤
│ 40 │ 鄭良環 │     308000     │綜所稅薪資所得核定清單→附卷B106背│
│    │        │                │  -107                              │
├──┼────┼────────┼──────────────────┤
│ 41 │ 陳旺堅 │     300000     │綜所稅薪資所得核定清單→附卷B107背│
│    │        │                │  -108                              │
├──┼────┼────────┼──────────────────┤
│ 42 │ 吳廷鳳 │     300000     │綜所稅薪資所得核定清單→附卷B109背│
│    │        │                │  -110                              │
├──┼────┼────────┼──────────────────┤
│ 43 │ 田鳳雪 │     300000     │綜所稅薪資所得核定清單→附卷B110背│
│    │        │                │  -111                              │
├──┼────┼────────┼──────────────────┤
│ 44 │ 黃素娟 │     300000     │綜所稅薪資所得核定清單→附卷B112背│
│    │        │                │  -113                              │
├──┼────┼────────┼──────────────────┤
│ 45 │ 陳明輝 │     300000     │綜所稅薪資所得核定清單→附卷B113背│
│    │        │                │  -114                              │
├──┼────┼────────┼──────────────────┤
│ 46 │ 葉武澤 │     567900     │綜所稅薪資所得核定清單→附卷B116背│
│    │        │                │  -117                              │
├──┼────┼────────┼──────────────────┤
│ 47 │ 徐文珠 │     300000     │檢舉書→附卷A199背-200            │
│    │        │                │綜所稅核定通知書80年度申報核定→附│
│    │        │                │  卷A200背-201                      │
│    │        │                │談話筆錄→附卷A217背-219          │
│    │        │                │綜所稅薪資所得核定清單→附卷B117背│
│    │        │                │  -118                              │
├──┼────┼────────┼──────────────────┤
│ 48 │ 李阿火 │     150000     │綜所稅薪資所得核定清單→附卷B119背│
│    │        │                │  -120                              │
├──┼────┼────────┼──────────────────┤
│ 49 │ 徐羅義 │     301900     │綜所稅薪資所得核定清單→附卷B121背│
│    │        │                │  -122                              │
├──┼────┼────────┼──────────────────┤
│ 50 │ 賴錦清 │     116800     │綜所稅薪資所得核定清單→附卷B123背│
│    │        │                │  -124                              │
├──┼────┼────────┼──────────────────┤
│ 51 │ 林宜淋 │     416800     │綜所稅薪資所得核定清單→附卷B127背│
│    │        │                │  -128                              │
├──┼────┼────────┼──────────────────┤
│ 52 │ 詹存賢 │     300000     │綜所稅薪資所得核定清單→附卷B128背│
│    │        │                │  -129                              │
├──┼────┼────────┼──────────────────┤
│ 53 │ 李富秀 │     660000     │綜所稅薪資所得核定清單→附卷B129背│
│    │        │                │  -130                              │
├──┼────┼────────┼──────────────────┤
│ 54 │ 邱  蘭 │     300000     │綜所稅核定通知書80年度申報核定→附│
│    │        │                │  卷A173                            │
│    │        │                │綜所稅薪資所得核定清單→附卷B130背│
│    │        │                │  -131                              │
│    │        │                │復查申請書→附卷A123背-125        │
├──┼────┼────────┼──────────────────┤
│ 55 │ 廖燕興 │     116800     │綜所稅薪資所得核定清單→附卷B131背│
│    │        │                │  -132                              │
├──┼────┼────────┼──────────────────┤
│ 56 │ 蔣廣建 │     300000     │綜所稅薪資所得核定清單→附卷B132背│
│    │        │                │  -133                              │
├──┼────┼────────┼──────────────────┤
│ 57 │ 鄭金福 │     116800     │綜所稅薪資所得核定清單→附卷B134背│
│    │        │                │  -135                              │
├──┼────┼────────┼──────────────────┤
│ 58 │ 郭添財 │     300000     │綜所稅薪資所得核定清單→附卷B135背│
│    │        │                │  -136                              │
├──┼────┼────────┼──────────────────┤
│ 59 │ 陳國文 │     300000     │綜所稅薪資所得核定清單→附卷B136背│
│    │        │                │  -137                              │
├──┴────┴────────┴──────────────────┤
│ 總金額（新臺幣）：18,428,000元                                       │
└───────────────────────────────────┘


司法院資訊處製作；財團法人民間司法改革基金會備份。
